臺灣臺中地方法院臺中簡易庭小額民事判決
110年度中小字第4874號
原      告  蔡俊偉  
被      告  林家豪  

上列當事人間請求損害賠償事件，原告提起刑事附帶民事訴訟，
經本院刑事庭裁定移送前來（110年度中交簡附民字第98號），
本院於民國111年1月27日言詞辯論終結，判決如下：
    主      文
被告應給付原告新臺幣39,241元，及自民國110年11月13日起至
清償日止，按週年利率百分之5計算之利息。
原告其餘之訴駁回。
訴訟費用新臺幣1,000元，由被告負擔新臺幣730元，餘由原告負
擔。
本判決原告勝訴部分得假執行。
    事實及理由
壹、程序方面
一、按訴狀送達後，原告不得將原訴變更或追加他訴，但擴張或
    減縮應受判決事項之聲明者，不在此限，民事訴訟法第255
    條第1項第3款定有明文。本件原告原聲明：被告應給付原告
    新臺幣（下同）74,476元，及自起訴狀繕本送達翌日起至清
    償日止，按週年利率百分之5計算之利息（見本院110年度中
    交簡附民字第98號卷【下稱附民卷】第6頁）。嗣於民國111
    年1月27日本院言詞辯論期日當庭將聲明更正為：被告應給
    付原告71,995元，及自起訴狀繕本送達翌日起至清償日止，
    按週年利率百分之5計算之利息（見本院卷第65頁），核屬
    減縮應受判決事項之聲明，與前揭規定相符，應予准許。
二、被告經合法通知，未於言詞辯論期日到場，核無民事訴訟法
    第386條所列各款情形，爰依原告之聲請，由其一造辯論而
    為判決。　　
貳、實體方面　
一、原告主張：被告於109年12月24日晚上10時58分許，騎乘車
    牌號碼000-000號普通重型機車（下稱肇事機車），沿臺中
    市北區德化街由東向西方向直行，行經五常街與德化街之無
    號誌交岔路口時，本應注意左方車應暫停讓右方車先行，而
    依當時狀況並無不能注意之情事，竟疏未注意及此，即貿然
    前行，適伊騎乘車牌號碼000-0000號普通重型機車（下稱系
    爭機車），沿臺中市北區五常街由北往南方向直行至該處時
    ，亦疏未注意行經無號誌之交岔路口時，應減速慢行作隨時
    停車準備，致見被告所騎乘之肇事機車時，已然閃避不及，
    兩車發生碰撞（下稱本件事故），伊人車倒地，受有右臀、
    右踝挫傷、右踝扭傷之傷害（下稱系爭傷害），系爭機車亦
    因而受損。被告因過失不法侵害伊之身體健康權、財產權，
    伊自得依侵權行為之法律關係，請求被告賠償如下之損害：
    ㈠薪資損失19,845元、㈡機車修理費用22,150元、㈢精神慰撫
    金30,000元，共計71,995元，並聲明：被告應給付原告71,9
    95元，及自起訴狀繕本送達翌日起至清償日止，按週年利率
    百分之5計算之利息。
二、被告未於言詞辯論期日到場，亦未提出書狀作任何聲明或陳
    述。　　
三、得心證之理由：　　
  ㈠原告主張於上揭時、地騎乘系爭機車與被告騎乘之肇事機車
    發生碰撞，致其受有系爭傷害等事實，業據提出與其所述相
    符之中國醫藥大學附設醫院（下稱中國醫院）診斷證明書、
    醫療收據為證（見附民卷第15-23頁），並有臺中市車輛行
    車事故鑑定委員會鑑定意見書、臺中市政府警察局道路交通
    事故現場圖、道路交通事故調查報告表㈠、㈡、現場照片、談
    話紀錄表、補充資料表、監視器截圖畫面附卷可參（見本院
    卷第41-62頁）；而被告所涉過失傷害犯行，業經本院刑事
    庭以110年度中交簡字第1814號判決，判處拘役50日在案等
    情，亦有上開刑事判決在卷足佐（見本院卷第17-20頁），
    復經本院依職權調取上開刑事判決卷宗核閱無訛。被告就原
    告主張之上開事實，已於相當時期受合法通知，而於言詞辯
    論期日不到場，亦未提出任何準備書狀爭執，依民事訴訟法
    第280條第3項準用同條第1項之規定，視同自認，堪信原告
    上開主張為真。
　㈡按因故意或過失，不法侵害他人之權利者，負損害賠償責任
    ；不法侵害他人之身體或健康者，對於被害人因此喪失或減
    少勞動能力或增加生活上之需要時，應負損害賠償責任；不
    法侵害他人之身體、健康、名譽、自由、信用、隱私、貞操
    ，或不法侵害其他人格法益而情節重大者，被害人雖非財產
    上之損害，亦得請求賠償相當之金額；不法毀損他人之物者
    ，被害人得請求賠償其物因毀損所減少之價額，民法第184
    條第1項前段、第193條第1項、第195條第1項前段、第196條
    定有明文。又請求賠償物被毀損所減少之價額，得以修復費
    用為估定標準，但以必要者為限，如修理材料以新品換舊品
    ，應予折舊（最高法院77年度第9次民事庭會議決議意旨參
    照）。又按汽機車行至無號誌或號誌故障而無交通指揮人員
    指揮之交岔路口，同為直行車或轉彎車者，左方車應暫停讓
    右方車先行，道路交通安全規則第102條第1項第2款定有明
    文。查被告於上揭時、地騎乘肇事機車，行經無號誌之交岔
    路口時，其為左方車本應暫停讓右方車先行，且依當時天候
    晴、夜間有照明、柏油路面乾燥、無缺陷、無障礙物、視距
    良好等情，有前揭道路交通事故現場圖、調查報告表㈠在卷
    可憑（見本院卷第43-44頁），足見被告依當時情形並無不
    能注意之情事，竟疏未注意及此，即貿然進入交岔路口，而
    與原告騎乘之系爭機車發生碰撞，致原告人車倒地，除受有
    系爭傷害外，系爭機車亦因而受損，顯見被告就本件事故之
    發生確有過失甚明，且其過失行為與原告所受上開損害結果
    間，具有相當因果關係。是原告依上開規定請求被告負過失
    侵權行為損害賠償之責，自屬有據。茲就原告請求賠償之項
    目及金額分述如下：
　⒈薪資損失部分
　　原告主張其因本件事故受有系爭傷害，且依醫囑須休養3週
    ，故自109年12月25日起至110年1月14日止，共不能工作21
    日，並以其109年度10月至12月所領平均月薪資29,768元（
    計算式：【29,506＋29,935＋29,863】÷3＝29,768）為計算標
    準，受有薪資損失19,845元（計算式：29,768×2/3＝19,845
    ）等情，業據提出與其所述相符之小蒙牛頂級麻辣養生鍋請
    假單、薪資存摺明細、中國醫院診斷證明書為證（見附民卷
    第7-15頁）。爰審酌上開中國醫院診斷證明書確已記載應休
    養3週，可見原告主張請假之日數確與醫囑相符，是原告受
    有不能工作之薪資損失應為19,845元（計算式：29,768×21÷
    30＝20,838），則原告請求被告賠償不能工作之薪資損失19,
    845元，洵屬正當，應予准許。
　⒉系爭機車修復費用部分
　  原告主張系爭機車因本件事故受損，支出修復費用22,150元
    ，業據提出與其所述相符之永盛車業有限公司估價單為證（
    見附民卷25頁）。惟原告請求之修復費用既係以新零件更換
    被損之舊零件，則以修復費用作為損害賠償之計算依據時，
    自應將零件折舊部分予以扣除。依行政院所頒「固定資產耐
    用年數表」及「固定資產折舊率表」之規定，機械腳踏車之
    耐用年數為3年，依定率遞減法每年折舊千分之536。查系爭
    機車係於109年7月出廠，有公路監理電子閘門在卷足參（見
    本院卷第27頁），堪認系爭機車自出廠至本件事故即109年1
    2月24日發生時，實際使用期間應為6月（依營利事業所得稅
    查核準則第95條第6項所定「固定資產提列折舊採用定律遞
    減法者，以1年為計算單位，其使用期間未滿1年者，按實際
    使用之月數相當於全年之比例計算之，不滿1月者，以月計
    。」），則扣除折舊後之零件費用為16,214元（計算式詳如
    附表），故原告請求被告給付系爭機車之修復費用16,214元
    ，實屬可採，逾此範圍之請求，應屬無據。　
　⒊精神慰撫金部分　　
　  查原告因本件事故受有系爭傷害，足見其肉體、精神均蒙受
    痛苦，故原告請求被告賠償非財產上損害，應屬有據。又法
    院對於精神慰撫金之量定，應斟酌實際加害情形、所造成之
    影響、被害人痛苦之程度、兩造之身分地位、經濟情形及其
    他各種狀況，以核定相當之數額。查原告為大學畢業，從事
    餐飲業，月收入約31,000元至33,000元，業據其陳明在卷（
    見本院卷第67頁）；被告則為高中畢業、小康之家庭經濟狀
    況（見本院卷第19頁）；兩造名下均無不動產等情，有兩造
    稅務電子閘門財產所得調件明細表在卷可考（見本院證物袋
    ）。茲審酌前述兩造之教育程度、身分地位、經濟狀況、被
    告不法行為態樣、原告因本件事故受有系爭傷害須休養3週
    ，足見該傷勢影響日常生活程度非輕等事實，堪認原告請求
    被告賠償精神慰撫金應以20,000元為適當，逾此範圍之請求
    ，則屬無據，不應准許。
　⒋從而，原告因本件侵權行為受有薪資損失19,845元、系爭機
    車修復費用16,214元及精神慰撫金20,000元，共計56,059元
    之損害（計算式：19,845＋16,214＋20,000＝56,059）。　
  ㈢原告就本件事故之發生與有過失
　⒈按損害之發生或擴大，被害人與有過失者，法院得減輕賠償
    金額，或免除之，民法第217條第1項定有明文。蓋此項規定
    之目的在謀求加害人與被害人間之公平，倘受害人於事故之
    發生亦有過失時，由加害人負全部賠償責任，未免失諸過酷
    ，是以賦予法院得減輕其賠償金額或免除之職權此項規定之
    目的，在謀求加害人與被害人間之公平，故在裁判上法院得
    以職權減輕或免除之。復按行經無號誌之交岔路口，應減速
    慢行，作隨時停車之準備，道路交通安全規則第93條第1項
    第2款亦有明定。查原告騎乘系爭機車行經上開無號誌交岔
    路口時，本應注意減速慢行，作隨時停車之準備，且依當時
    情形並無不能注意之情事，竟疏未注意及此，即貿然前進，
    足認原告對本件事故之發生亦有過失；另本件囑託臺中市車
    輛行車事故鑑定委員會鑑定結果，亦認原告駕駛普通重型機
    車，行經無號誌交岔路口，未減速慢行作隨時停車之準備，
    為肇事次因，有臺中市車輛行車事故鑑定委員會鑑定意見書
    附卷可參（見本院卷第41頁）。本院斟酌兩造就本件事故發
    生之過失情節及原因力大小，認原告應負百分之30之過失責
    任，被告應負百分之70之過失責任。故依此比例減輕被告賠
    償金額百分之30後，被告應賠償之金額為39,241元（計算式
    ：56,059×70％=39,241，小數點以下4捨5入）。
　㈤末按給付無確定期限者，債務人於債權人得請求給付時，經
    其催告而未為給付，自受催告時起，負遲延責任。其經債權
    人起訴而送達訴狀，或依督促程序送達支付命令，或為其他
    相類之行為者，與催告有同一之效力；遲延之債務，以支付
    金錢為標的者，債權人得請求依法定利率計算之遲延利息。
    但約定利率較高者，仍從其約定利率；應付利息之債務，其
    利率未經約定，亦無法律可據者，週年利率為百分之5，民
    法第229條第2項、第233條第1項前段、第203條分別定有明
    文。本件原告對被告之侵權行為損害賠償債權，核屬無確定
    期限之給付，自應經原告之催告而未為給付，被告始負遲延
    責任。準此，原告請求被告給付自起訴狀繕本送達之翌日即
    110年11月13日起至清償日止(送達證書見附民卷第45頁)，
    按週年利率百分之5計算之利息，並無不合，應予准許。
四、綜上所述，原告依侵權行為之法律關係，請求被告給付39,2
    41元，及自110年11月13日起至清償日止，按週年利率百分
    之5計算之利息，為有理由，應予准許；逾此範圍之請求，
    為無理由，應予駁回。
五、本判決係適用小額訴訟程序所為被告敗訴之判決，依民事訴
    訟法第436條之20規定，應依職權宣告假執行；併依同法第4
    36條之19規定，確定其訴訟費用額為1,000元。
六、訴訟費用負擔之依據：民事訴訟法第79條。
中　　華　　民　　國　　111 　年　　2 　　月　　24　　日
                  臺灣臺中地方法院臺中簡易庭
                                  法　官　傅可晴
以上為正本係照原本作成。
如不服本判決，應於送達後廿日內，以判決違背法令為理由，向
本院提出上訴狀並表明上訴理由 (上訴理由應表明一、原判決所
違背之法令及其具體內容；二、依訴訟資料可認為原判決有違背
法令之具體事實) ，如於本判決宣示後送達前提起上訴者，應於
判決送達後廿日內補提上訴理由書（須附繕本）。
中　　華　　民　　國　　111 　年　　2 　　月　　25　　日
                                  書記官  錢  燕
　　　　　　　　　　　　　　　　　
附表
-----
折舊時間           金額
第1年折舊值        22,150×0.536×(6/12)=5,936
第1年折舊後價值    22,150-5,936=16,214